高雄高等行政法院裁定
　　　　　　　　　　　　　　　九十五年度訴字第一一五五號
原　　　告　甲○○
被　　　告　雲林縣台西鄉公所
代　表　人　乙○○○○
上列當事人間因有關核發證明事務事件，原告不服雲林縣政府中
華民國九十五年十一月十七日府行法字第０九五００八００三九
號訴願決定，提起行政訴訟。本院裁定如下：
　　主  文
原告之訴駁回。
訴訟費用由原告負擔。
　　理  由
一、按「原告之訴有起訴不合程式或不備其他要件者，行政法院
    應以裁定駁回之。」行政訴訟法第一百零七條第一項第十款
    定有明文。又「人民因中央或地方機關對其依法申請之案件
    ，予以駁回，認為其權利或法律上利益受違法損害者，經依
    訴願程序後，得向高等行政法院提起請求該機關應為行政處
    分或應為特定內容之行政處分之訴訟。」同法第五條第二項
    規定亦明。準此，得依行政訴訟法第五條第二項提起課予義
    務之訴者，必以人民依法向中央或地方機關申請作成行政處
    分或特定內容之行政處分為前提，而經中央或地方機關予以
    駁回，認為其權利或法律上利益受損害者，經依訴願程序後
    ，方得向高等行政法院提起課予義務之訴訟，即以存在行政
    處分為前提。而此之行政處分，係指中央或地方機關就公法
    上具體事件所為之決定或其他公權力措施而對外直接發生法
    律效果之單方行政行為而言，尚不包括所謂「重覆處分」。
    蓋重覆處分指行政機關先前已為第一次裁決後，又重為內容
    與之相同之處分而言。重覆處分不影響第一次裁決之形式及
    實質存續力，是重覆處分不具法律效力，則行政救濟自應對
    於第一次裁決為之。準此，提起課予義務訴訟須對於第一次
    裁決之行政處分為之，若對於重覆處分，向高等行政法院提
    起課予義務訴訟，其起訴即應認不備要件，合先敘明。
二、本件原告經台灣雲林地方法院北港簡易庭九十一年度港簡字
    第二０四號民事判決，將訴外人謝月恭原有坐落雲林縣台西
    鄉○○段三七０地號、地目田、面積一、九六八．一五平方
    公尺，應有部分二三八八分之一四０．三八之所有權移轉登
    記予原告。原告為辦理土地所有權移轉登記，於民國（下同
    ）九十四年九月二十日向被告申請核發農業用地作農業使用
    證明書，經被告以九十四年九月二十八日台鄉農字第０九四
    ００一０六五八號函復原告謂：「台端申請公館段三七０，
    面積一九六八．一五平方公尺，農業用地作農業使用證明乙
    案，請於接文後一週內補齊各分管人之切結書與分管區域地
    籍圖，並標明分管之位置以憑核辦，逾期原件退回。抑或逕
    向地政單位申請核發『耕地符合土地使用管制規定證明書』
    ．．。」嗣被告於九十四年十月十四日以台鄉農字０九四０
    ０一０三五二號函通知原告以系爭農地經現場勘查結果，該
    農地上除合法農業設施外，另有擅自加蓋之建物，與規定不
    合，乃將原件退回而駁回原告之申請。原告又於九十四年十
    月十八日提出申覆書謂：「有關申請人所依台灣雲林地方法
    院判決准予過戶之部分，本人並未違規使用，並有合法申請
    農舍在案，他共有人違規使用部分均與本人無關，為此除另
    向雲林縣政府地用課申請重來使用之外，特向貴所提出申覆
    ，盼請重新審核准予發給作農業使用使用，以維申覆人權益
    。」復經被告以九十四年十月二十一日台鄉農字０九四００
    一一六一九號函復原告略以：「主旨：台端申覆公館段三七
    ０地號辦理農業用地作農業使用證明乙案，經核並無不合，
    歉難照准，復請查照。說明：．．．二、公館段三七０地號
    上除檢附證件之合法農舍外尚有多棟房舍、且該合法農舍均
    超過核准興建面積。三、‧‧‧農業設施或農舍之興建面積
    ，超過核准使用面積者，不得認定作農業使用。據此本鄉九
    十四年十月十四台鄉農字０九四００一０三五二號函退件並
    無不合。」原告嗣於九十五年五月二十一日以相同理由提出
    申請，經被告以九十五年五月二十五日台鄉農字第０九五０
    ００五六一六號函知原告謂：「主旨：台端申請公館段三七
    ０地號農業用地作農業使用證明乙案，復如說明，請查照。
    說明：一、復台端九十五年五月二十一日申請書。二、該公
    館段三七０地號農業用地作農業使用證明之申請業已於九十
    四年十月二十一日台鄉農字第一一六一九號函復該筆土地不
    符農業使用認定基準在案．．。」等語。原告不服被告前揭
    九十五年五月二十五日台鄉農字第０九五０００五六一六號
    函，提起訴願，經遭訴願決定不受理等情，有原告申請書、
    被告九十四年九月二十八日台鄉農字第０九四００一０六五
    八號函、九十四年十月十四日台鄉農字０九四００一０三五
    二號函、九十四年十月二十一日台鄉農字０九四００一一六
    一九號函、九十五年五月二十五日台鄉農字第０九五０００
    五六一六號函及訴願決定書附卷及原處分卷可憑，洵堪認定
    。
三、經查，原告先後於九十四年九月二十日、九十四年十月十八
    日及九十五年五月二十一日，向被告申請核發農業用地作農
    業使用證明書，經被告分別以九十四年十月十四日台鄉農字
    第０九四００一０三五二號函、九十四年十月二十一日台鄉
    農字第０九四００一一六一九號函及九十五年五月二十五日
    台鄉農字第０九五０００五六一六號函回復，原告始對被告
    九十五年五月二十五日台鄉農字第０九五０００五六一六號
    函循序提起行政救濟，是原告係不服被告駁回其申請案而提
    起行政救濟，則原告起訴請求撤銷原處分及訴願決定並請求
    被告作成准予發給農業用地作農業使用證明書，核屬依行政
    訴訟法第五條第二項提起之課予義務訴訟，委無疑義。惟查
    ，被告九十五年五月二十五日台鄉農字第０九五０００五六
    一六號函係謂：「主旨：台端申請公館段三七０地號農業用
    地作農業使用證明乙案，復如說明，請查照。說明：一、復
    台端九十五年五月二十一日申請書。二、該公館段三七０地
    號農業用地作農業使用證明之申請業已於九十四年十月二十
    一日台鄉農字第一一六一九號函復該筆土地不符農業使用認
    定基準在案．．。」等語，核該函僅引述該原已作成之決定
    ，而重申維持原處分之意旨，並非就新事實另為新處分，是
    並未在實體上重新創設法律效果，即非重新之行政處分，應
    為重覆處置性質，不生任何法律效果，而非第二次裁決處分
    ，揆諸首揭說明，自不得對之提起行政救濟。訴願決定以原
    告對重覆處分，提起訴願，決定不予受理，於法並無不合。
    原告復對之提起本件提起課予義務訴訟，即屬起訴不備其他
    要件，為不合法，應以裁定駁回。
四、本件原告之訴，既經本院從程序上予以駁回，其實體上之主
    張，自無庸審究，併予說明。
據上論結，本件原告之訴為不合法，依行政訴訟法第一百零七條
第一項第十款、第一百零四條，民事訴訟法第九十五條、第七十
八條，裁定如主文。
中　　華　　民　　國　九十六　年　　二　　月　二十七　日
                  第一庭審判長法  官  呂佳徵
                              法  官  林勇奮
                              法  官  蘇秋津
以上正本係照原本作成。
如不服本裁定，應於裁定送達後十日內以書狀敘明理由，經本院
向最高行政法院提出抗告（須按對造人數附具繕本）；並應預繳
送達用掛號郵票六份（每份三十四元）。
中　　華　　民　　國　九十六　年　　二　　月　二十七　日
　　　　　　　　　　　　　　　書記官  陳嬿如
